最高法院刑事判決　　　　　　　　　　　　　　　八十八年度台上字第五六○○號
　　上　訴　人　台灣高等法院高雄分院檢察署檢察官
　　被　　　告　甲○○
　　選任辯護人　湯金全律師
　　　　　　　　孫志鴻律師
　　　　　　　　徐萍萍律師
右上訴人因被告偽造文書案件，不服台灣高等法院高雄分院中華民國八十六年七月二
十九日第二審判決（八十五年度上訴字第九五七號，起訴案號：台灣高雄地方法院檢
察署八十四年度偵字第二○七六一號），提起上訴，本院判決如左：
    主  文
原判決撤銷，發回台灣高等法院高雄分院。
    理  由
本件原判決以公訴意旨略稱：被告甲○○係高雄縣政府建設局建築管理科技士，負責
高雄縣梓官鄉、彌陀鄉之建管業務。民國八十四年六月十九日，接受監察委員調查有
關梓官鄉蚵子寮近海漁業特定區之工一、工三土地，任由建商興建住宅及別墅違法使
用，高雄縣政府核發執照及管理監督涉有弊端案。監察委員王清峰交待被告實地勘查
違規使用情形，列表提供參考。被告於同月二十六日會同南翔及長岡公司人員前往檢
查時，明知梓官鄉○○○路三十九巷門牌一、三、四、六、七、十、十一、十三、十
五、十八、十九、二十一、二十三號及漁港一路三十五號等十四家，均違規作住宅使
用，被告為掩飾未按時檢查之過，於同月二十八日函復監察院時，於上開建築物使用
情形表上之「使用情形」欄虛偽登載「保養廠」，漁港一路三十五號之備註欄則虛偽
登載「有機械設備」，蓄意蒙騙監察院，致生損害於公眾等情，因認被告涉有刑法第
二百十三條、第二百十六條之罪嫌云云。經審理結果，認為被告犯罪不能證明，因而
維持第一審諭知無罪之判決，駁回檢察官在第二審之上訴，固非無見。
惟查：(一)刑法上所稱之公文書，係指公務員職務上制作之文書，刑法第十條第三項定
有明文。亦即公務員本於其職務，以文書表示一定之意思者，即屬公文書，無論其制
作之程式如何，是否循機關內部行政程序判行發文，以公務員本身之名義行之，或以
國家機關之名義行之，均所不問。依卷內高雄縣政府八十五年一月十日八五府建管字
第二四五○○七號函說明：「本府建築管理課技士甲○○自八十三年一月一日起至今
負責梓官鄉、彌陀鄉建造、使用執照核發、違章建築處理、施工管理、使用管理及一
般公文處理等業務。」（見第一審卷第六○頁）。如果無訛，則被告之職務除建造、
使用執照之核發及施工管理等項外，似亦包括違章建築處理及使用管理。從而被告受
監察委員指示，勘查上開廠區建築物違章使用取締情形，並基此所制作之建築物使用
情形表，得否認為非其職務上制作之文書，即有探求之餘地。原判決單憑證人王麗香
之證言，認為違章建築管理非屬被告職務之範圍，惟就高雄縣政府之函文何以不予採
納，則未說明斟酌取捨之理由，自屬理由不備。且原判決以上開建築物使用情形表係
被告以私人名義函寄監察委員，未依一般公文程序行文，並非公文書云云，亦有適用
法則不當之違法。(二)依檢察官勘驗筆錄記載，高雄縣梓官鄉○○○路三十九巷之建築
物，除部分為空屋外，其餘門牌一至八號、十號、十一號、十三至十五號、十七至二
十四號、二十六號及漁港一路三十五號均為住家，雖門前擺設有一組生銹車床，但未
接電（見八十四年度他字第八五四號卷第六頁）。原判決就此項卷內之明確資料，恝
置不論，復未說明工廠與住宅之判別，何以需要特別之知識經驗，徒以被告並非任職
於工商課，不知工廠應有何等設施，其見建築物前放置機器，即註明為保養場，當係
認知問題云云，難謂於經驗法則無違。究竟實情如何，自應詳加調查推求，始足以發
現真實。以上情形，或為上訴意旨指摘所及，或為本院得依職權調查之事項，原判決
既有違誤，應認有撤銷發回更審之原因。
據上論結，應依刑事訴訟法第三百九十七條、第四百零一條，判決如主文。
中      華      民      國    八十八    年      十      月      七      日
                              最高法院刑事第十一庭
                                  審判長法官  陳  炳  煌
                                        法官  陳  正  庸
                                        法官  陳  世  雄
                                        法官  陳  東  誥
                                        法官  張  春  福
      右正本證明與原本無異
                                              書  記  官
中      華      民      國    八十八    年      十      月     十二     日
